【裁判字號】    99,易,1806
【裁判日期】    991206
【裁判案由】    竊盜
【裁判全文】
臺灣高雄地方法院刑事判決           99年度易字第1806號
公  訴  人  臺灣高雄地方法院檢察署檢察官
被      告  陳  信
上列被告因竊盜案件，經檢察官提起公訴（99年度偵字第22384
號），本院判決如下：
    主  文
陳信犯竊盜罪，累犯，處拘役伍拾玖日，如易科罰金，以新臺幣
壹仟元折算壹日。
    事  實
一、陳信前於民國87年間因傷害致死案件，經臺灣高等法院高雄
    分院88年度上更（二）字第323 號判決處有期徒刑12年確定
    ，甫於民國99年2 月13日執行完畢。竟不知悔改，於99年7
    月3 日凌晨0 時30分許，在高雄市三民區○○○路286 號「
    小北百貨」（即寶璽百貨有限公司），基於意圖為自己不法
    所有之犯意，徒手竊取UTMOST牌香水1 瓶（價值新臺幣（下
    同）540 元，下稱系爭香水），得手後放置於其褲子左邊口
    袋內離去，嗣因離去時觸動上址大門之防竊警報器，為上開
    公司主任王志偉即時予以攔阻，並報警處理。
二、案經王志偉訴由高雄市政府警察局三民第一分局移送臺灣高
    雄地方法院檢察署檢察官偵查起訴。
    理  由
一、按被告以外之人於審判外之言詞或書面陳述，除法律有規定
    者外，不得作為證據；又被告以外之人於審判外之陳述，雖
    不符第159 條之1 至第159 條之4 之規定，但經當事人於審
    判程序同意作為證據，法院審酌該言詞陳述或書面陳述作成
    時之情況，認為適當者，亦得為證據；當事人、代理人或辯
    護人於法院調查證據時，知有第159 條第1 項不得為證據之
    情形，而未於言詞辯論終結前聲明異議者，視為有前項之同
    意，刑事訴訟法第159 條第1 項、第159 條之5 規定甚明。
    經查，本判決後開所引用之各該被告以外之人於審判外之陳
    述（包括書面陳述），雖屬傳聞證據，惟業經被告陳信及檢
    察官於審理期日時均表示無意見而不予爭執，且迄至言詞辯
    論終結前亦均未聲明異議，本院審酌上開證據資料製作時之
    情況，尚查無違法不當之瑕疵，亦認為以之作為證據應屬適
    當，故揆諸前開法律規定與說明，爰逕依刑事訴訟法第159
    條之5 規定，認前揭證據資料均例外有證據能力。
二、訊據被告矢口否認前揭犯行，辯稱：當天伊是忘記結帳，警
    報器響時，伊有回到櫃臺說要結帳，但店員說不能結要等警
    察來。且伊身上有錢，並無必要偷系爭香水云云。
三、經查：
 1、告訴人即小北百貨主任王志偉於審理時證稱：「（問：你是
    否在小北百貨任職？擔任何職？）是的，我是擔任中班主任
    ，時間為下午4 點到凌晨1 點。負責管理員工，進貨補貨等
    工作。（問：本件被告在99年7 月3 日凌晨到小北百貨所涉
    及的竊盜案件你是否還有印象？）有的。（問：當時是何人
    先行發現？）是晚班的主任，當時我要下班了在交接，被告
    買完東西走出去，有防盜鈴叫，晚班主任在門口，他向我使
    眼色要我過去，我就與晚班主任一起過去，正常的客人聽到
    防盜鈴會去櫃台，被告就不過來，說還要買東西就往4 號走
    道走去。（問：你看到被告往四號走道時，你做何處置？）
    我們都有經驗，如果沒有走到櫃台，一般都是會回去丟東西
    。我們都會跟在後面。（問：你跟隨被告之後發現什麼事情
    ？）我看到被告用右手從口袋裡拿出香水丟在工具區的陳列
    架。（問：被告將香水丟在工具區的陳列架之後，如何處置
    ？）我們撿起香水並請被告到櫃台。因為那裡有攝影機。（
    問：被告到櫃台之後有何反應？）好像經驗蠻好的，我們說
    要找警察，被告不會怕並說好。被告又去買口香糖。（問：
    到了櫃台後，你們有沒有質疑被告有竊取香水？）沒有。但
    被告到櫃台有承認，說他沒有錢。（問：被告承認的內容為
    何？）被告有說他忘記付錢放在口袋，我們就說要叫警察，
    但被告就說沒有關係要我們叫。（問：被告有無拿現金要付
    帳的動作？）有。但他拿的錢不夠。（問：所以你們當初就
    直接認定被告竊取該瓶香水而報警？）對。因為被告也間接
    承認。被告說他錢不夠而將香水放在口袋。（問：被告當天
    有沒有就其他物品作結帳的動作？）有。先前買的我不記得
    ，但我有印象請他去櫃台的時候，他又去買了口香糖。（問
    ：請你回想當天被告從口袋拿出多少現金出來？）有1 張10
    0 元的，其餘都是零錢。」等語綦詳（見本院卷第32-34 頁
    ），與其於警詢時之指訴一致（見偵卷第13-15 頁），並經
    告訴人指認無誤（見偵卷第30頁）。又被告自承與告訴人無
    冤無仇（見本院卷第56頁），則告訴人應無必要刻意設詞誣
    陷被告，並自陷己受偽證罪追訴處罰之風險，是告訴人上揭
    所述應屬可信。又依卷附警方所攝之現場照片所示（見偵卷
    第28-29 頁），系爭香水確實被丟棄在前揭小北百貨之五金
    工具陳列架上，與告訴人上述情節亦相吻合。此外，亦有卷
    存高雄市政府警察局三民第一分局長明派出所扣押筆錄、扣
    押物品目錄表、贓物認領保管單等件為佐（見偵卷第20-25
    頁），足認被告確有於前揭時地竊取系爭香水得手無誤。
 2、被告雖以前詞置辯，然與告訴人前開證述已有不同。又渠於
    警詢時稱：防竊警報器響起，渠就往店裡走，該店員工沒有
    叫渠到櫃臺，後來是渠發現褲子口袋重重的，發現褲子口袋
    內有1 瓶香水，渠就將該香水放回原置放香水的陳列架等語
    （見偵卷第10頁），非但與前述現場照片所示之情狀不合，
    再渠若真是忘記付帳，為何不是於警報器響起時直接走回櫃
    臺付帳，卻是稱渠要將香水放回原處？又為何不在第1 次警
    詢時即表明渠身上有錢可以購買？凡此，均與常理相違。此
    外，一般店家遇客人觸動警報器時，客人若立即返回櫃臺表
    明忘記結帳，並拿出金錢作付款之動作，以店家與客為善之
    常情，店家多不會認定客人有偷竊之意，而今被告於觸動警
    報器時，一反一般人忘記付帳應有之常態，不願回到櫃臺卻
    逕往小北百貨店內走去，渠行為已甚有可議，而告訴人既與
    被告無何仇怨，倘被告真有心要結帳，告訴人豈有故意刁難
    被告，不讓渠結帳之可能。從而被告前揭辯詞，顯為事後卸
    責之詞，洵無可採。至被告另辯稱有於偵訊時出示身上數千
    元現金以取信檢察官渠有錢可賣系爭香水云云，但查任何被
    告於偵訊時均不能任意拿出任何東西，此為本院依職權所知
    悉，又被告真有出示現金之動作，亦能見諸偵訊筆錄，但卷
    附被告之偵訊筆錄卻未見有此情存在（見偵卷第38-39 頁）
    ，是渠所辯亦屬子虛。
 3、被告雖一再請求調閱小北百貨當日之監視器錄影內容，及再
    傳訊告訴人到庭作證，以證明渠當時拿了2000多元要買系爭
    香水云云，然小北百貨之監視器錄影畫面無法看到案發地點
    ，有本院公務電話記錄可考（見本院卷第22頁），是調閱案
    發當日之監視器錄影畫面自無實益。而告訴人已證稱當天被
    告只有拿出1 張100 元的，其餘都是零錢乙情明確，與被告
    所述顯不相符，本院亦認無再行傳訊之必要。
 4、綜上所述，被告所辯均非事實，顯難採信。本件事證既明，
    被告犯行堪以認定，應依法論科。
四、核被告所為係犯刑法第320 條第1 項之竊盜罪。被告前曾受
    如事實欄所載有期徒刑之執行，有臺灣高等法院被告前案紀
    錄表附卷可考，其於有期徒刑執行完畢後5 年以內，故意再
    犯本件最重本刑為有期徒刑以上之刑之罪，為累犯，應依法
    加重其刑。爰審酌被告正值壯年，不思以正當途徑獲取財物
    ，竟起歹念竊取他人財物，侵害告訴人之財產權，所為實有
    不該。再衡酌所竊物品價值不高，亦已返還告訴人，所生之
    危害有限，暨渠犯罪後之態度等一切情狀，量處如主文所示
    之刑，並諭知易科罰金之折算標準，以示懲戒。另檢察官雖
    就被告具體求刑有期徒刑3 月，然本院認以量處如主文所示
    之刑為適當，檢察官之求刑核屬過重，附此敘明。
據上論斷，應依刑事訴訟法第299 條第1 項前段、刑法第320 條
第1 項、第47條第1項、第41條第1項前段，判決如主文。
本案經檢察官陳俊宏到庭執行職務。
中    華    民    國    99    年    12    月    6     日
              刑事第十七庭  審判長法  官  陳培維
                                  法  官  陳君杰
                                  法  官  余銘軒
以上正本證明與原本無異。
如不服本判決應於收受送達後10日內向本院提出上訴書狀，並應
敘述具體理由；如未敘述上訴理由者，應於上訴期間屆滿後20日
內向本院補提理由書（均須按他造當事人之人數附繕本）「切勿
逕送上級法院」。
中    華    民    國    99    年    12    月    8     日
                                  書記官  吳書逸
附錄論罪科刑法條
中華民國刑法第320條
（普通竊盜罪、竊佔罪）
意圖為自己或第三人不法之所有，而竊取他人之動產者，為竊盜
罪，處5  年以下有期徒刑、拘役或 5 百元以下罰金。
意圖為自己或第三人不法之利益，而竊佔他人之不動產者，依前
項之規定處斷。
前二項之未遂犯罰之。

司法院資訊處製作；財團法人民間司法改革基金會備份。
